【裁判字號】    97,訴,334
【裁判日期】    970530
【裁判案由】    清償借款
【裁判全文】
臺灣高雄地方法院民事判決               97年度訴字第334號
原      告  國泰世華商業銀行股份有限公司
法定代理人  乙○○
訴訟代理人  丙○○
被      告  甲○○
            丁○○
上當事人間請求清償借款事件，經本院於民國97年5 月20日言詞
辯論終結，判決如下：
    主      文
被告應給付原告新臺幣壹佰貳拾貳萬壹仟陸佰零捌元，及自民國
九十二年二月二十六日起至清償日止，按年息百分之十點四計算
之利息，並按年息百分之二點零八計算之違約金。
原告其餘之訴駁回。
訴訟費用由被告十分之九負擔，餘由原告負擔。
    事實及理由
一、被告均經合法通知，未於言詞辯論期日到場，核無民事訴訟
    法第386 條各款所列情形，爰依原告之聲請，由其一造辯論
    而為判決。
二、按訴狀送達後，原告不得將原訴變更或追加他訴，但擴張或
    減縮應受判決事項之聲明者，不在此限，民事訴訟法第255
    條第1 項第3 款定有明文。本件原告起訴時，就違約金部分
    ，原係請求按年息11.44%計算，嗣於民國97年5 月20日言詞
    辯論期日變更請求按年息2.08% 計算，因屬減縮應受判決事
    項之聲明，依上開之規定，自應准許之。
三、原告起訴主張：被告甲○○於83年12月8 日邀同被告丁○○
    為連帶保證人，向原告借款新臺幣（下同）260 萬元，約定
    借款期間自83年12月30日起至103 年12月30日止，按月平均
    攤還本息，利息按原告基本放款利率加年息0.25% 機動調整
    計付，如未按期繳款時，視為借款全部到期，並自逾期之日
    起6 個月以內者，按上開利率10% ，逾期超過6 個月者，按
    上開利率20% 計付違約金。詎甲○○借款後，自84年12月30
    日起即拒不繳款，尚欠本金259 萬元未清償，經原告聲請拍
    賣抵押物一部受償結果，尚欠本金1,221,608 元，以及自85
    年8 月24日起至清償日止，按年息10.4% 、2.08% 計算之遲
    延利息與違約金未清償，而丁○○為本件借款之連帶保證人
    ，自應與甲○○負連帶清償之責任，爰依消費借貸及連帶保
    證之法律關係，請求被告連帶清償欠款、遲延利息與違約金
    等語。並求為判決：被告應連帶給付原告1,221,608 元，及
    自85年8 月24日起至清償日止，按年息10.4% 計算之利息，
    並按年息2.08% 計算之違約金。
四、被告均未於言詞辯論期日到場，惟據其等之前到場陳述如下
    ：對於原告主張甲○○向其借貸260 萬元，並由丁○○擔任
    連帶保證人，以及遲延利息應按年息10.4% ，違約金按2.08
    % 計算，均不爭執。但本院86年度執字第20560 號核發債權
    憑證記載之聲請強制執行金額為1,099,000 元，現原告主張
    尚欠1,221,608 元本金，顯有疑問。此外，遲延利息與違約
    金之請求權時效僅5 年，對於原告逾5 年始請求之遲延利息
    與違約金為時效抗辯等語。並求為判決：駁回原告之訴。
五、按稱消費借貸者，謂當事人一方移轉金錢或其他代替物之所
    有權於他方，而約定他方以種類、品質、數量相同之物返還
    之契約；借用人應於約定期限內，返還與借用物種類、品質
    、數量相同之物；遲延之債務，以支付金錢為標的者，債權
    人得請求依法定利率計算之遲延利息。但約定利率較高者，
    仍從其約定利率；當事人得約定債務人於債務不履行時，應
    支付違約金，民法第474 條第1 項、第478 條前段、第233
    條第1 項及第250 條第1 項分別定有明文。又保證債務之所
    謂連帶，係指保證人與主債務人負同一債務，對於債權人各
    負全部給付之責任者而言，此觀諸民法第272 條第1 項規定
    連帶債務之文義即明（最高法院45年臺上字第1426號判例可
    資參照）。
六、經查：原告主張甲○○向其借款260 萬元，且自84年12月30
    日起即拒不繳款，經原告聲請拍賣抵押物一部受償結果，仍
    積欠本金未清償，而丁○○則為本件借款之連帶保證人，與
    甲○○就未清償之借款負有連帶清償責任一節，為被告所不
    爭執（見本院卷第34頁），並有原告提出之借據、臺灣臺南
    地方法院民事執行處強制執行金額計算書分配表、轉帳傳票
    、帳號4729法務費用明細、授權書、債權憑證各1 份為證（
    見本院卷第5 至6 頁、第17頁、第21至23頁），堪信屬實。
    而依前開強制執行金額計算書分配表之記載（見本院卷第6
    頁），甲○○對原告尚欠1,221,608 元未清償，被告復均未
    舉證於原告聲請拍賣抵押物為部分受償後，有繼續繳納款項
    予原告，則原告請求被告連帶給付1,221,608 元，即屬有據
    。至於被告以原告於86年9 月11日聲請強制執行時，固僅主
    張債權金額1,099,000 元，此經本院核閱86年度執字第2056
    0 號卷無誤，惟原告非不得基於減輕繳納執行費之負擔，或
    考量債務人之給付能力，或其他原因，而僅就債權額之部分
    聲請強制執行，自難逕將聲請強制執行之金額視為債務人實
    際積欠債權人之金額，被告以原告本件請求之本金數額高於
    聲請強制執行之金額為由，否認尚積欠原告1,221,608 元，
    尚無可採。
七、次按，利息、紅利、租金、贍養費、退職金及其他1 年或不
    及1 年之定期給付債權，其各期給付請求權，因5 年不行使
    而消滅，民法第126 條定有明文。至於金錢債務之債務人給
    付遲延所應付之違約金，係按一定利率及遲延日數計算者，
    名稱雖與遲延利息異，然實質上仍為賠償債權人因遲延所受
    損害，債權人應同樣按時收取，不因其名稱有異而謂其時效
    之計算應有不同，換言之，此種違約金請求權，與遲延利息
    之請求權，均因5 年間不行使而消滅（最高法院70年度臺上
    字第3511號判決參照）。又消滅時效，因開始執行行為或聲
    請強制執行而中斷；時效中斷者，自中斷之事由終止時，重
    行起算；時效因聲請強制執行而中斷者，若撤回其聲請，或
    其聲請被駁回時，視為不中斷，民法第129 條第2 項第5款
    、第137 條第1 項、第136 條第2 項分別定有明文。
八、經查：原告對被告自85年8 月24日起之遲延利息與違約金債
    權，經原告於86年9 月11日聲請強制執行，而中斷時效，並
    於本院於同月15日核發債權憑證而重行起算，此經本院核閱
    臺灣臺南地方法院85年度執字第4946號、本院86年度執字第
    20560 號卷無訛，準此，前開遲延利息與違約金債權之時效
    期間，應於91年9 月15日屆滿。原告係於97年2 月26日，始
    提起本件訴訟，為原告所不爭執（見本院卷第47頁），則原
    告就92年2 月26日前之遲延利息與違約金債權部分，已逾5
    年短期時效，被告為時效抗辯，洵屬有據。至於原告雖曾於
    96年11月15日聲請強制執行，惟該部分強制執行之聲請，業
    已撤回，亦經原告自承在卷（見本院卷第47頁），則參照前
    揭說明，原告於96年11月15日聲請強制執行部分，尚不生中
    斷時效之效果，從而，原告請求被告自84年8 月24日起至96
    年2 月25日止之遲延利息與違約金部分，即無理由。至於原
    告請求自92年2 月26日起至清償日止，各按年息10.4% 及2.
    08% 計算之遲延利息與違約金部分，因被告對原告請求之遲
    延利息與違約金計算方式，並不爭執（見本院卷第35頁），
    故原告此部分之請求，亦屬有據。
六、綜上所述，原告依消費借貸及連帶保證之法律關係，請求被
    告連帶給付1,221,608 元，及自92年2 月26日起至清償日止
    ，按年息10.4% 計算之利息，並自92年2 月26日起至清償日
    止，按年息2.08% 計算之違約金部分，為有理由；逾此部分
    之請求為無理由，應予駁回。
七、據上論結，本件原告之訴一部為有理由，一部為無理由，依
    民事訴訟法第79條、第85條第2 項，判決如主文。
中    華    民    國    97    年    5     月    30    日
                  民事第四庭  法  官  高增泓
上為正本係照原本作成。
如不服本判決，應於送達後20日內，向本院提出上訴狀並表明上
訴理由，如於本判決宣示後送達前提起上訴者，應於判決送達後
10日內補提上訴理由書（須附繕本）。
中    華    民    國    97    年    5     月    30    日
                              書記官  王芷鈴


司法院資訊處製作；財團法人民間司法改革基金會備份。
